【裁判字號】    98,台上,6145
【裁判日期】    981022
【裁判案由】    強盜等罪
【裁判全文】
最高法院刑事判決            九十八年度台上字第六一四五號
上  訴  人  甲○○
            乙○○
共      同
選任辯護人  洪文浚律師
上  訴  人  丙○○
選任辯護人  張世興律師
上列上訴人等因強盜等罪案件，不服台灣高等法院中華民國九十
八年八月四日第二審判決（九十八年度上訴字第一九五五號，起
訴案號：台灣士林地方法院檢察署九十七年度偵字第一四一四二
、一四四七八、一四六九二號），提起上訴，本院判決如下：
    主  文
上訴駁回。
    理  由
按刑事訴訟法第三百七十七條規定，上訴於第三審法院，非以判
決違背法令為理由，不得為之。是提起第三審上訴，應以原判決
違背法令為理由，係屬法定要件。如果上訴理由書狀並未依據卷
內訴訟資料，具體指摘原判決不適用何種法則或如何適用不當，
或所指摘原判決違法情事，顯與法律規定得為第三審上訴理由之
違法情形，不相適合時，均應認其上訴為違背法律上之程式，予
以駁回。本件上訴人甲○○、乙○○上訴意旨略稱：(一)、原判決
係依憑證人羅云謙之供述為上訴人等犯強盜罪之部分論據。但羅
云謙於案發當天之警詢筆錄係指稱：其因遭人恐嚇取財而前來作
筆錄等語，當時對方未施加強迫，係其主動交付財物，且未指明
騎乘機車之搶犯為何人。於偵查中證稱：其遭歹徒包圍時，曾詢
問對方何事，對方言明係搶劫，其即將皮包交予對方，當時正注
意拿錢，未注意刀械之置放處，亦不確定刀械有無碰觸其身體等
語，是上訴人等此部分之犯行，顯未使羅云謙達於不能抗拒之程
度，原審就上開有利於上訴人等之證據，未敘明不足採信之理由
，遽行判決，自嫌理由欠備。(二)、被害人朱摘先於檢察官偵查中
陳稱：其於補貨途中遭歹徒堵住去路，當時因未聽明對方之談話
內容，要求對方複述，對方言明「我不想傷害妳，我只要錢財而
已」，即趁機取去其右肩上之背包等語。甲○○亦坦言：其取去
朱摘背包前，尚與朱摘對話，顯見其加諸之暴力，未使朱摘達於
喪失自由意志之程度。朱摘嗣於警詢時改稱：其於案發後由醫院
回家時，才回想到歹徒有將刀子架在其脖子等語。上開經由利害
考量後之指訴，易於失實，原審以朱摘不實之警詢供述，為認定
甲○○成立強盜罪之論據，同有可議云云。上訴人丙○○上訴意
旨略以：其於高中畢業後，一時失學，嗣經苦讀而考上大學，因
交友不慎，於幼時玩伴甲○○之刺激下犯案，途中深感不安，正
猶疑時，已見甲○○搶得羅云謙之現金新台幣（下同）八千元，
雖分得兩千元，但迅即退還甲○○，並告誡甲○○不要再犯，上
訴人之犯罪情狀，顯可憫恕，原審認第一審適用刑法第五十九條
之規定酌減其刑為不當，予以撤銷改判，自非妥適云云。
惟查原判決認定上訴人三人有原判決附表（下稱附表）編號一及
甲○○另有該附表編號二之加重強盜犯行，係依憑乙○○、甲○
○、丙○○坦承上情不諱，核被害人羅云謙、朱摘及其等三人就
他共同被告之案件為證人時所述情節相符，又有甲○○強盜時所
使用之安全帽等證據，予以綜合之判斷，認第一審法院依刑法第
二十八條、第三百三十條第一項之規定，論乙○○犯結夥攜帶兇
器強盜罪，處有期徒刑柒年貳月，另為相關之沒收宣告，為無不
合，予以維持，並駁回乙○○及檢察官之第二審上訴。另撤銷第
一審關於丙○○有罪部分及甲○○加重強盜兩罪部分之不當科刑
判決，改判仍依刑法第二十八條、第三百三十條第一項之規定，
論甲○○犯結夥攜帶兇器強盜二罪，各處有期徒刑捌年。丙○○
犯結夥攜帶兇器強盜罪，處有期徒刑柒年，並均為相關沒收之宣
告，已敘明其所憑之證據及認定之理由，所為之論述，均有卷證
資料可考。並以上訴人三人所辯：其等取去羅云謙、朱摘之財物
時，未以西瓜刀加諸被害人身上，當時尚與被害人對話，上開行
為顯而未使被害人達於不能抗拒之程度云云，然原判決以羅云謙
、朱摘供稱：案發時遭歹徒將西瓜刀架在脖子上等情，認羅云謙
、朱摘之獨行女子，於深夜時分，遭人以刀具相加，隨時有被殺
之威脅，客觀上足使被害人達於不能抗拒之程度。並以朱摘事後
改稱：甲○○未以刀子加諸身上等語，為迴護之詞。而以丙○○
因賭博欠錢，結夥分持西瓜刀對獨行之女子強盜財物，已嚴重危
害社會治安，其犯罪情節，客觀上無足引起一般人之同情，難有
刑法第五十九條規定之適用等情甚詳。按證據之取捨，屬於事實
審法院之職權，其取捨苟不違背經驗法則或論理法則，即不容其
任意指為違法，而據為第三審上訴之適法理由。本件原審依上訴
人等不利於己之自白，並依相關之補強證據，以證明上訴人等之
前開犯行，相關證據之取捨，亦無違背經驗法則或論理法則，自
無上訴意旨所指之違法情形。上訴人等於深夜時分，趁夜歸女子
於無人可營救之下，以刀械加諸被害人，顯已使被害人達於不能
抗拒之程度，要難以被害人於警詢中所稱：因遭人恐嚇取財，故
來警局製作筆錄等語，而影響其強盜罪之成立。丙○○雖因交友
不慎而參與犯罪，事後又將分得之贓款退還甲○○，但上情僅可
為法定刑內從輕科刑之標準，不得據為酌量減輕之理由。上訴人
三人上訴意旨無非就原審採證認事職權之適法行使，及原判決已
說明之事項為任意指摘，核與法律規定得為第三審上訴理由之違
法情形，不相適合。丙○○及甲○○、乙○○兩人關於加重強盜
部分之上訴，為違背法律上之程式，應予駁回。另按第三審上訴
書狀，應敘述上訴之理由，其未敘述者，得於提起上訴後十日內
補提理由書於原審法院，已逾上述期間，而於第三審法院未判決
前仍未提出上訴理由書狀者，第三審法院應以判決駁回之，刑事
訴訟法第三百八十二條第一項、第三百九十五條後段規定甚明。
本件上訴人甲○○、乙○○關於搶奪部分，不服原審判決，分別
於九十八年八月二十一日、同年月二十四日提起上訴，並未敘述
理由，迄今逾期已久，於本院未判決前仍未提出，依上開規定，
此部分之上訴，自非合法，應予駁回。
據上論結，應依刑事訴訟法第三百九十五條，判決如主文。
中    華    民    國  九十八  年    十    月  二十二  日
                      最高法院刑事第五庭
                          審判長法官  陳  正  庸
                                法官  林  秀  夫
                                法官  宋      祺
                                法官  陳  祐  治
                                法官  林  瑞  斌
      本件正本證明與原本無異
                                      書  記  官
中    華    民    國  九十八  年    十    月  二十七  日
                                                Ａ


司法院資訊處製作；財團法人民間司法改革基金會備份。
